臺灣彰化地方法院民事判決　九十三年訴字第一一七號
　　原　　　告　癸○陽　住彰化.
　　被　　　告　己○○　住彰化.
　　　　　　　　子○○　住同右.
　　　　　　　　丑○○　住同右.
　　　　　　　　戊○○　住彰化.
　　　　　　　　甲○○　住台中.
　　　　　　　　辛○○　住彰化.
　　　　　　　　庚○○　住同右.
　　　　　　　　癸　○　住台中.
　　　　　　　　壬○○　住台中.
　　　　　　　　乙○○　住彰化.
　　　　　　　　丙○○　住臺北.
　　　　　　　　寅○○　住彰化.
　　右　一　人
　　訴訟代理人　丁○○　住同右.
右當事人間請求分割共有物事件，經本院於民國九十四年三月二十三日言詞辯論終結
，判決如下：
    主      文
被告己○○、子○○、丑○○應就其等被繼承人陳添盛所遺坐落彰化縣埔鹽鄉○○段
肆參肆地號、地目建、面積貳貳陸捌平方公尺土地，應有部分二二五○○分之五四七
，辦理繼承登記。
兩造所共有前項土地，准予分割如附圖所示：編號３部分、面積肆陸陸平方公尺，分
歸被告戊○○取得；編號１部分、面積伍陸柒平方公尺，分歸被告寅○○取得；編號
６部分、面積參伍玖平方公尺，分歸被告甲○○取得；編號５部分、面積壹捌零平方
公尺，分歸被告辛○○取得；編號４部分、面積壹捌零平方公尺，分歸被告庚○○取
得；編號２部分、面積壹肆貳平方公尺，分歸原告取得；編號８部分、面積貳零捌平
方公尺，分歸被告己○○、子○○、丑○○、癸○、壬○○、乙○○按原應有部分比
例共同取得（己○○、子○○、丑○○三人維持公同共有，於附圖註記欄載為「陳添
盛」）；編號７部分、面積伍參平方公尺，分歸被告丙○○取得（於附圖註記欄載為
「陳書勳」）；編號９部分、面積壹壹參平方公尺，由兩造按原應有部分比例維持共
有（己○○、子○○、丑○○三人維持公同共有）。
訴訟費用由兩造按附表所示比例分擔。
    事實及理由
一、本件被告子○○、丑○○、甲○○、辛○○、庚○○、癸○、壬○○、丙○○、
    乙○○受合法通知，未於言詞辯論期日到場，核無民事訴訟法第三百八十六條各
    款所列情形，爰按民事訴訟法第三百八十五條第一項前段規定，依原告之聲請，
    由其一造辯論而為判決。
二、按訴訟繫屬中為訴訟標的之法律關係，雖移轉於第三人，於訴訟無影響，但第三
    人如經兩造同意，得聲請代當事人承當訴訟，民事訴訟法第二百五十四條第一項
    固定有明文。經查，原共有人丙○○將其所有坐落彰化縣埔鹽鄉○○段四三四地
    號、地目建、面積二二六八平方公尺土地（下稱系爭土地）應有部分二二五○○
    分之五四七雖因買賣已移轉登記予陳書勳，有土地登記謄本在卷可稽；及陳書勳
    於民國九十三年四月十三日準備程序期日中以書狀聲請代丙○○承當訴訟，經丙○○、原告以書狀同意，惟此承當訴訟之聲請，尚未得其餘被告之同意，與前揭
    法條所載准以承當訴訟之規定未全符合，故丙○○並未脫離本件訴訟繫屬，先此
    敘明。
三、原告起訴主張：系爭土地為兩造所共有，兩造之應有部分各如附表所示，其中原
    共有人陳添盛於九十二年二月十一日死亡，其繼承人即被告己○○、子○○、丑
    ○○迄未辦理繼承登記；又系爭土地並無因使用目的不能分割或契約訂有不分割
    期限之情形，且兩造無法協議分割，爰基於民法第八百二十三條第一項、第八百
    二十四條第二項之法律規定，請求准予裁判分割等語。並聲明：如主文第一項、
    第二項所示。
四、被告之聲明及陳述：
（一）被告己○○、戊○○、寅○○均稱：依附圖所示分割方法分割。並聲明：同意
      分割。
（二）被告甲○○、辛○○、庚○○、癸○、壬○○、丙○○、乙○○未於最後言詞
      辯論期日到場，據其於準備程序期日所為陳述係以：同意依附圖所示分割方法
      分割等語。並聲明：同意分割。
（三）被告丑○○未於言詞辯論期日到場，據其於準備程序期日所為陳述係以：同意
      分割。並聲明：同意分割。
（四）被告子○○未於準備程序期日、言詞辯論期日到場，據其提出之訴狀聲明同意
      分割。
五、原告主張之前揭事實，業據其提出土地登記謄本、地籍圖謄本、戶籍登記簿謄本
    等件為證，復為曾到場之被告所自認或不爭執，堪信為真實。其請求被告己○○
    、子○○、丑○○等人應就其被繼承人之應有部分辦理繼承登記，及請求判決分
    割，即屬正當，應予准許。
六、查系爭土地，地目建，僅西面臨道路，實際面積為二千二百六十八平方公尺，其
    上現有共有人所有之磚造平房，業經本院會同彰化縣溪湖地政事務所派員勘測屬
    實，分別製有勘驗筆錄及土地複丈成果圖在卷可稽。審酌被告寅○○所提如附圖
    即彰化縣溪湖地政事務所九十三年十二月二十八日土地複丈成果圖所示之方案，
    係與其他共有人協調後才提出，並為原告所同意，原告亦表示放棄其原先所提之
    分割方案，且附圖所示之分割方案，不但規劃尚稱完整，且兩造所分得之土地均
    臨路可與公路聯絡，亦無被告對該方案提出任何反對之意見，及被告己○○、子
    ○○、丑○○、癸○、壬○○、乙○○等人已據狀陳明分割後願繼續維持共有關
    係，暨系爭土地之性質、使用情形、經濟效用、共有人之意願及利益之均衡等情
    ，認為該附圖所示之方法為分割，堪稱允當，爰為判決分割如主文第二項所示。
七、按因共有物分割、經界或其他性質上類似之事件涉訟，由敗訴當事人負擔訴訟費
    用顯失公平者，法院得酌量情形，命勝訴之當事人負擔其一部，民事訴訟法第八
    十條之一定有明文。本院認原告之訴雖有理由，但本件訴訟費用仍以按兩造就系
    爭二筆土地原應有部分之比例負擔，較為公平；被告己○○、子○○、丑○○、
    就其繼承陳添盛就系爭土地應有部分應負擔之訴訟費用，則應依民法第一千一百
    五十三條第一項負連帶責任，爰定兩造訴訟費用負擔之比例如主文第三項所示。
八、據上論結，本件原告之訴為有理由，依民事訴訟法第三百八十五條第一項前段、
    第八十條之一、第八十五條第一項但書、第二項，判決如主文。
中    華    民    國    九十四    年     四    月    二十七    日
                                         民事第一庭
                                         法      官  吳俊螢
右正本係照原本作成。
如對本判決上訴，應於判決送達後二十日內向本院提出上訴狀（須附繕本）。
中    華    民    國    九十四    年     四    月    二十七    日
                                         法院書記官  林文斌
~F0;
 附表
┌────────┬───────────┬───────────┐
│共有人          │原應有部分比例        │訴訟費用負擔比例      │
├────────┼───────────┼───────────┤
│戊○○          │六○○○分之一二九七  │六○○○分之一二九七  │
├────────┼───────────┼───────────┤
│寅○○          │一八○○○分之四七三七│一八○○○分之四七三七│
├────────┼───────────┼───────────┤
│甲○○          │一八分之三            │一八分之三            │
├────────┼───────────┼───────────┤
│辛○○          │三六分之三            │三六分之三            │
├────────┼───────────┼───────────┤
│庚○○          │三六分之三            │三六分之三            │
├────────┼───────────┼───────────┤
│癸○陽          │一八○○○分之一一八四│一八○○○分之一一八四│
├────────┼───────────┼───────────┤
│陳添盛之繼承人－│公同共有二二五○○分之│全體公同共有人按二二五│
│己○○、子○○、│五四七                │○○分之五四七比例連帶│
│丑○○          │                      │負擔                  │
├────────┼───────────┼───────────┤
│癸  ○          │二二五○○分之五四七  │二二五○○分之五四七  │
├────────┼───────────┼───────────┤
│壬○○          │二二五○○分之五四七  │二二五○○分之五四七  │
├────────┼───────────┼───────────┤
│乙○○          │二二五○○分之五四七  │二二五○○分之五四七  │
├────────┼───────────┼───────────┤
│陳書勳          │二二五○○分之五四七  │二二五○○分之五四七  │
└────────┴───────────┴───────────┘
